臺灣高等法院高雄分院刑事判決　　　　　　　　　　九十一年度上易字第四三六號
　　上　訴　人　臺灣高雄地方法院檢察署檢察官
　　被　　　告　丁○○
　　　　　　　　丙○○
　　　　　　　　甲○○
　　共　　 同
　　選任辯護人　何俊墩律師
　　　　　　　　李玲玲
　　　　　　　　李宏文
右上訴人因被告業務侵占等案件，不服臺灣高雄地方法院九十年度易字第三五八八號
，中華民國九十一年二月四日第一審判決（起訴案號：臺灣地方法院檢察署八十九年
度偵字第一四二四二號、一七一０二號、八十九年度偵續字第三一二號）提起上訴，
本院判決如左：
   主  文
上訴駁回。
    理  由
一、公訴意旨略以：被告丁○○自民國八十八年八月二十日起，被告丙○○自同年十
    月間起，均至八十九年二月二十日止，任職於告訴人乙○○所經營之「香戀服飾
    」，被告甲○○則由丙○○所僱用；三人負責對外門市客戶貨品進出清點及收受
    貨款，均係從事業務之人。被告三人於任職期間，共同基於意圖為自己不法所有
    之概括犯意聯絡，趁向客戶收取貨款之機會，連續以多報少之方式，於業務上持
    有之退貨單併收款單據上，偽造不實之退貨件數及收款數額，並將前開退貨單併
    收款單繳回乙○○處而行使之，而將貨款約新台幣（下同）五萬二千一百六十元
    侵占入己，足以生損害於乙○○，因認被告三人均涉有刑法第三百三十六條第二
    項業務侵占、第二百十六條行使第二百十五條文書罪嫌。
二、按犯罪事實應依證據認定之，無證據不得推定其犯罪事實，刑事訴訟法第一百五
    十四條定有明文。又認定不利於被告之事實，須依積極證據，苟積極證據不足為
    不利於被告事實之認定時，即應為有利於被告之認定，更不必有何有利之證據（
    最高法院三十年上字第八一六號判例參照）。又告訴人之告訴，係以使被告受刑
    事訴追為目的，是其陳述是否與事實相符，仍應調查其他證據以資審認，自不能
    僅憑告訴人指訴遽入人罪（最高法院五十二年台上字第一三００號判例參照）。
    本件公訴人認被告三人均涉有業務侵占等罪嫌，係以告訴人乙○○之指述，及乙○○所提出之估價單、統計表等為據。訊據被告丁○○、丙○○、甲○○三人堅
    決否認有業務侵占等犯行，丁○○辯稱：我離職時已和乙○○結清，一共是欠乙○○借款、貨物盤損等費用共五萬五千元，並未侵占，估價單會有出入，是因為
    銷售員彼此調貨，才會有不符情形，又告訴人所提對帳估價單影本不實等語；丙○○辯稱：我並非受僱於乙○○，是屬於經銷商，寄賣性質，一切開銷由我負責
    ，也沒有勞保，每收取六萬元貨款可以得一萬元利潤，而甲○○係受僱於我，且
    乙○○提不出全部單據來對帳，又自行去向商家收款，單據因為有互相調貨，才
    會不合，他因此就認為是我侵占，但我並沒有侵占，告訴人所提對帳估價單影本
    不實等語；甲○○則辯稱：我是受僱於丙○○，並未與乙○○接洽過等語。
三、經查：
（一）告訴人乙○○雖指稱丙○○、甲○○係為其所僱用，惟始終未能提出丙○○、
      甲○○類似丁○○任職契約書為據，且證人即同向乙○○拿取貨品之李幸都於
      九十年十一月二日原審審理時證稱：我是作抽成的，以收回的貨款一成五當作
      傭金，沒有底薪，也沒有固定薪水。乙○○給我一個區域，讓我鋪貨、收貨款
      ，都是用我們自己的車，他沒有提供其他資源給我們，只有幫我們印名片。乙○○沒有說休假，也沒有年終獎金，丙○○的情形和我一樣等語，核與告訴人
      乙○○所稱：李幸都、丙○○的情形好像一樣，都沒有底薪，以他們自己的貨
      車舖貨，沒有補貼油錢，我提供區域和貨品給他們，沒有年終獎金，我要丙○○自己找業務員，後來他找甲○○，我沒有和甲○○面試過等語大致相符，則
      以丙○○、甲○○獲取酬勞之方式、乙○○僅提供貨品，及乙○○迄未能提出
      甲○○本人進、退貨之相關資料供本院參酌等情，均難認丙○○、甲○○係受
      僱於乙○○，並不因乙○○代其等印製之名片上頭銜為何，而有所不同。
（二）告訴人乙○○就被告三人所侵占之金額，於八十九年四月二十四日刑事補充理
      由狀中記載為：「丁○○一萬二千零六十元、丙○○一萬零七百四十元」，於
      八十九年十二月一日、九十年十一月十九日刑事補充理由狀附件九均記載為：
      「丁○○二十六萬四千零五十元、丙○○、甲○○共四十四萬八千四百七十五
      元」，惟經公訴人提起公訴認「被告三人侵占金額為五萬二千一百六十元」，
      後乙○○於九十年十一月二日原審審理時始稱：「被告他們總共侵占五萬多元
      」等語，惟於九十年十一月十九日刑事補充理由狀附件八復稱：「丁○○三人
      共計侵占十萬七千三百七十元」，則告訴人乙○○所指被告三人侵占金額，前
      後差距高達近七十萬元，其指述自有重大瑕疵可指。
（三）被告丁○○於八十九年二月間離職後，告訴人乙○○曾於八十九年三月三日開
      立「丁○○離職結清，至今尚欠五萬五千元，於近日歸還之後，各不相欠」離
      職結清單一紙予丁○○，此有該離職結清單在卷可憑，乙○○對此亦不否認，
      且參酌證人李幸都於九十年十一月二日原審審理時證稱：「我離職時，乙○○
      有拿一份離職結清書給我。我有要帶乙○○去店家結清，但他說單據交接結清
      就好了，沒有把貨要回去」等語，又乙○○於九十一年一月四日原審審理時供
      稱：「丁○○這五萬五千元不算是侵占」等語，足徵丁○○於離職當時已和乙○○結清，且結清之款項又非因侵占所得。
（四）告訴人乙○○自承其所提九十年十一月十九日刑事補充理由狀中附件七部分與
      貨款無關，附件八（八─五頁十二月十八日收一千五十元）部分，所附單據為
      八十九年二月二日有誤，附件九（第十七項）「丙○○自己購買自用貨品八千
      五百七十五元」亦與侵占無涉，且乙○○自行向商家收取多筆貨款，此有乙○○簽收之估價單多紙、商家吳秋英出具之證明書在卷可查，顯見乙○○所列佐
      證資料及被告三人所涉侵占金額是否真正，已屬可疑。
（五）證人李幸都於八十九年五月十七日偵訊時證稱：「員工之間可以互相調貨」等
      語，告訴人乙○○就此並不否認，則因互相調貨之結果，自與原出貨之數量不
      同，被告所收款項及應繳回乙○○處之款項，自亦有所不同，顯難認此種不同
      為被告三人偽造估價單之結果。
（六）告訴人乙○○與被告三人曾於九十年十二月二十三日，在何俊墩律師協助下進
      行會帳，並製有會帳記錄在卷可稽，且乙○○就該記錄會帳結論丙○○部分：
      「總進貨價額二百七十三萬四千二百二十元、總退貨價額二百零三萬六千一百
      九十五元、已交付金額二十萬一千五百八十元、乙○○自行向客戶收取金額四
      萬四千八百八十元、乙○○自行向客戶收回存貨價額七萬四千四百二十元、移
      交盤存二十三萬二千七百五十元、丙○○應負擔之盤損十四萬四千三百九十五
      元」並無爭執，唯一爭執者為丙○○之工作獎金四萬六千六百七十五元，依此
      對照前開所述附件九所列：「總進貨價額二百五十六萬一千四百二十元、總退
      貨價額二百零八萬六千四百十元、已交付金額二十三萬六千二百十元」，無論
      前開所列金額對丙○○是否有利，均可認乙○○就帳目處理不清，且本院命告
      訴人提出前開匯算所憑之單據原本以供核對，然其均無法提出，且稱：對本案
      沒有意見陳述，已經和解了，我不想追究了等語，則其指述是否可信，已非無
      疑。
四、綜上，本件應為雙方結帳不清所衍生之民事糾葛，宜應循其他途徑解決，此外，
    復查無其他積極證據足認被告三人有公訴人所指之業務侵占等犯行，因認不能證
    明被告犯罪，爰為無罪之諭知，原審就被告等為無罪之諭知，經核認事用法均無
    不當，檢察官上訴意旨，仍執前詞，指摘原判決諭知無罪為不當，並無理由，應
    予駁回。
據上論斷，應依刑事訴訟法第三百六十八，判決如主文。
本案經檢察官郭振昌到庭執行職務。
中      華      民      國    九十一    年   五      月     十七     日
                              臺灣高等法院高雄分院刑事第七庭
                                  審判長法官  李春昌
                                        法官  黃憲文
                                        法官  莊飛宗
右正本證明與原本無異。
不得上訴。
                                      書記官  張明賢
中      華      民      國    九十一    年      五      月    二十一    日
                                                                  Ａ
